【裁判字號】    95,簡上,158
【裁判日期】    951206
【裁判案由】    偽造文書等
【裁判全文】
台灣屏東地方法院刑事判決      95年度簡上字第158號
上  訴  人  臺灣屏東地方法院檢察署檢察官
被      告  甲○○
上列上訴人因被告涉犯偽造文書案件，不服台灣屏東地方法院95
年度簡字第1082號中華民國95年7 月31日第一審簡易判決（聲請
簡易判決處刑案號95年度調偵字第60號），提起上訴，本院管轄
之第二審合議庭判決如下：
    主  文
上訴駁回。
    事  實
一、甲○○明知其駕駛執照業遭吊銷，竟仍於民國94年2 月18日
    14時35分許，無照駕駛車牌號碼ZK-9091 號自小客車，沿屏
    東縣屏東市○○路由東往西方向行駛，行經民族路與杭州街
    之交岔路口，欲左轉至杭州街而通過民族路上之行人穿越道
    時，本應注意汽車行近行人穿越道前，應減速慢行，遇有行
    人穿越時，無論有無交通警察指揮或號誌指示，均應暫停讓
    行人先行通過，且當時天氣晴朗、視距良好、無障礙物，並
    無不能注意之情事，適有李淑芸沿民族路行人穿越道由西往
    東方向行走，甲○○閃避不及不慎將李淑芸撞倒，致李淑芸
    受有右股骨轉子骨折及左脛骨骨折等之傷害（嗣李淑芸雖於
    94 年8月31日死亡，然經解剖鑑定係因主動脈剝離致心包膜
    血液填塞致死，認與上開車禍應無相當因果關係）。甲○○
    於肇事後，在未經有偵查權之機關或公務員發覺為犯嫌前，
    向前往醫院處理本件車禍之員警王傳國坦承其駕車肇事之人
    （惟謊報人別，詳下述），而自首接受裁判。
二、詎甲○○為規避無照駕駛之行政裁罰，竟於屏東縣警察局交
    通隊員警王傳國到場處理上開車禍時，佯稱其為「乙○○」
    （實為其胞姐）而基於行使偽造私文書之犯意，在屏東縣警
    察局道路交通事故當事人登記聯單之「申請人簽收欄」偽簽
    「乙○○」之署押1 枚，表示業已收受前開當事人登記聯單
    而偽造私文書，並將之交還處理之員警王傳國而加以行使，
    足生損害於乙○○及員警認定車禍事故當事人人別資料之正
    確性（惟甲○○於嗣後之警詢中已改簽自己姓名，然王傳國
    未能及時發覺）。嗣經李淑芸於94年6 月20日具狀向臺灣屏
    東地方法院檢察署檢察官提出告訴，經乙○○具狀表示係遭
    胞妹甲○○冒用名義，始得知上情。
三、案經李淑芸訴由臺灣屏東地方法院檢察署檢察官及同署檢察
    官主動檢舉偵查起訴。
    理  由
一、被告於本院審理中對上開過失傷害、行使偽造私文書之犯行
    坦承不諱，核與告訴人李淑芸於警詢中對於遭被告駕車撞傷
    之指訴、證人即員警王傳國於偵查中就被告係以甲○○名義
    應訊之證述相符，並有道路交通事故現場圖、道路交通事故
    調查報告表(一)、(二)、屏東縣警察局道路交通事故當事人登記
    聯單、財團法人屏東基督教醫院診斷證明書各1 份及現場照
    片10張在卷可稽，事證明確，被告犯行可以認定。
二、核被告甲○○所為，係犯刑法第284 條第1 項前段之過失傷
    害罪、刑法第216 條、第210 條之行使偽造私文書罪。又被
    告偽簽「乙○○」署押部分，為偽造私文書之階段行為；其
    偽造私文書後進而行使，其偽造之低度行為應為行使之高度
    行為所吸收，均不另論罪。又被告於偵查中坦承其無照駕駛
    ，而其駕駛執照確遭吊銷，亦有汽車駕駛人查詢表附卷可參
    （見相驗卷第25頁），故其過失傷害部分，應依道路交通管
    理處罰條例第86 條 第1 項規定，加重其刑。被告於肇事後
    ，在未經有偵查權之機關或公務員發覺為犯嫌前，向前往現
    場處理本件車禍之員警坦承其駕車肇事，業據證人王傳國於
    偵查中證稱明確（雖被告謊報人別，冒用其胞姐「乙○○」
    之名義，且未經員警及時察覺，然其於警詢筆錄已簽署自己
    姓名，且嗣於偵訊及本院準備程序中均按時到庭，顯有願接
    受裁判之意，故此人別錯誤，應不影響其自首過失傷害犯行
    之效力，附此敘明），核與自首要件相符，其過失傷害部分
    ，應依修正前刑法第62條前段規定減輕其刑，並依法先加後
    減之。被告所犯上開2 罪，犯意各別，行為互殊，應予分論
    併罰。原審審酌被告雖無前科（參卷附刑案資料查註紀錄表
    、臺灣高等法院被告前案紀錄表），駕車行駛於道路未能切
    實遵守交通安全規則因而肇事，對告訴人造成身體健康之損
    害、且犯後未能與告訴人達成和解、復冒用其姐之名義，守
    法觀念不佳，惟於本院已坦承犯行等一切情狀，就過失傷害
    部分量處有期徒刑3 月，行使偽造私文書部分量處有期徒刑
    3 月，並比較新舊法後，依修正前刑法定其應執行之刑，且
    就宣告刑及執行刑部分均依修正前刑法諭知易科罰金之折算
    標準。再本件偽造之「乙○○」署押1 枚，應依刑法第219
    條規定，併予宣告沒收，其認事用法，均無不合，量刑亦屬
    妥適。原審既已審酌被告未與告訴人達成和解之情狀為妥適
    量刑，檢察官上訴意旨認被告未與告訴人之家屬達成和解，
    量刑過輕云云，空言指摘原審判決不當，顯無理由，應予駁
    回。
據上論斷，應依刑事訴訟法第455 條之1 第1 項、第3 項、第
368 條，判決如主文。
本案經檢察官陳川傑到庭執行職務。
中    華    民      國      95    年  12    月   6    日
                    刑事第五庭
                              審判長法  官  石家禎
                                    法  官  李宜娟
                                    法  官  陳秀慧
以上正本證明與原本無異。
不得上訴。
中    華    民      國      95    年  12    月   6    日
                                    書記官  林鴻仁


司法院資訊處製作；財團法人民間司法改革基金會備份。
